【裁判字號】    88,交易,65
【裁判日期】    890721
【裁判案由】    業務過失傷害
【裁判全文】
臺灣基隆地方法院刑事判決                         八十八年度交易字第六五號
    公  訴  人  台灣基隆地方法院檢察署檢察官
    被      告  丙○○
右列被告因業務過失傷害案件，經檢察官提起公訴（八十八年度偵字第三八三二號、
偵字第四五七五號），本院判決如左：
    主      文
丙○○從事業務之人，因業務上之過失傷害人，處有期徒刑陸月，如易科罰金，以參
佰元折算壹日。
其餘被訴部分公訴不受理。
    事      實
一、丙○○於八十八年六月七日二十三時許，駕駛車牌號碼ＦＱ—九六五號營業貨運
    曳引車，車上載滿廢土，沿台二線北部濱海公路，由台北往宜蘭方向行駛。途經
    該路段八十八公里至九十一公里處前，本應注意除貨車之裝載物體積或長度非框
    式車廂所能容納者外，車身欄板應扣牢，依當時情形並無不能注意之情事，竟疏
    未注意，致後車廂之安全梢滑落，車上所載之廢土沿濱海公路八十八公里至九十
    一公里處，散落於車道十多處，適丁○○騎乘車牌號碼ＬＯＰ—七五九號重型機
    車，沿該路段往宜蘭方向行駛，不慎被散落之廢土絆倒，致左右肩挫傷、右大腿
    淤傷、左手掌插挫傷、左右腳膝挫傷、左小腿淤傷、及創傷後壓力症候群、憂鬱
    症、心因性失語症等傷害。
二、案經被害人丁○○告訴暨台北縣警察局瑞芳分局報請台灣基隆地方法院檢察署檢
    察官偵查起訴。
    理      由
甲、有罪部分：
一、右揭犯罪事實，訊據被告丙○○於警訊、偵審中均坦承不諱，核與告訴人丁○○
    指訴之情節相符，並經證人即前往處理事故之警員乙○○於偵審中結證屬實，復
    有丁○○之診斷證明書二紙、現場照片八張在卷可稽，被告之自白與事實相符，
    應堪信為真實。
二、按除貨車之裝載物體積或長度非框式車廂所能容納者外，車身欄板應扣牢，道路
    交通安全規則第第七十九條第二項定有明文。次按，刑法第十條第四項第四款所
    謂毀敗一肢以上之機能，係指肢體因傷害之結果完全喪失效用者而言，初不以驗
    斷時之狀況如何為標準，如經過相當之診治而能回復原狀，或雖不能回復原狀而
    僅祇減衰其效用者，仍不得謂為該款之重傷，最高法院二十八年上字第一０九八
    號判例著有明文。經查，被告身為職業曳引車駕駛人，本應注意上開規定，依當
    時情形並無不能注意之情事，竟仍疏未注意，以致肇事，被告之行為自有過失，
    且被害人丁○○因本件車禍受傷，與被告之過失行為間並有相當因果關係。次查
    ，被害人丁○○因本件車禍導致心因性失語症，經本院函請財團法人長庚紀念醫
    院基隆分院鑑定結果，認為：「病患因車禍引起之心因性轉化型失語症屬難治之
    傷害。目前文獻有此種心因性轉化型失語症治癒之案例。經語言治療及心理輔導
    有治癒之可能。」等語，有該院八十九年一月二十六日（八九）長庚院基字第九
    五號函在卷可按，是被害人之心因性失語症經治療後，有治癒之可能，參諸上開
    最高法院判例意旨，應認本件被害人丁○○所受之心因性失語症傷害，非屬刑法
    第十條第四項第三款所定之毀敗語能重傷害，併予敘明。本件事證明確，被告之
    犯行洵堪認定，自應依法予以論科。
三、被告丙○○係職業駕駛人，其於執行業務中開車肇事，致人受傷，核其所為，應
    成立刑法第二百八十四條第二項前段之業務過失傷害罪。爰審酌被告之過失程度
    嚴重、所生之危害非輕、肇事後坦承犯行，態度良好及尚未與被害人達成民事和
    解賠償等一切情狀，量處如主文所示之刑，並諭知易科罰金折算之標準。
乙、公訴不受理部分：
一、公訴意旨另以：被告丙○○以駕駛營業曳引車為他人運送砂石、貨物為業，為從
    事駕駛業務之人。於民國（下同）八十七年十二月十五日十二時四十分左右，駕
    駛車牌號碼ＧＲ—二四八號營業曳引車，沿台北縣瑞芳鎮○○○路，由瑞芳往八
    堵方向行駛，途經該路十八號前，本應注意行車前應注意輪胎須詳細檢查確實有
    效，依當時情形並無不能注意之情事，竟疏未注意，致右後車輪螺絲突然斷裂，
    輪胎隨之脫落撞及路邊甲○○及其手中所牽著之車牌號碼ＳＪＹ—二八九號輕型
    機車，致甲○○人車倒地，受有左側髖臼骨骨折、左側鎖骨骨折等傷害。案經被
    害人甲○○提出告訴，亦認涉犯刑法第二百八十四條第一項前段之過失傷害罪嫌
    等語。
二、按告訴乃論之罪，告訴人於第一審辯論終結前得撤回其告訴，又告訴經撤回者，
    應諭知不受理之判決，刑事訴訟法第二百三十八條第一項、第三百零三條第三款
    分別定有明文。
三、查本件告訴人甲○○告訴被告丙○○業務過失傷害案件，起訴書認係犯刑法第二
    百八十四條第二項前段之罪，依同法第二百八十七條須告訴乃論。茲據告訴人甲○○於本院審理中當庭撤回告訴，本院自應為不受理判決之諭知。
據上論斷，應依刑事訴訟法第二百九十九條第一項前段、第三百零三條第三款、刑法
第二百八十四條第二項前段，刑法第四十一條、罰金罰鍰提高標準條例第一條前段、
第二條，判決如主文。
本案經檢察官周慶華到庭執行職務
中      華      民      國      八十九      年    七    月    二十一    日
                                      臺灣基隆地方法院交通法庭
                                              法  官  林 火 炎
右正本證明與原本無異。
對於本件判決如有不服，應於收受送達後十日內，向本院提出上訴書狀，上訴於臺灣
高等法院，並按他造當事人之人數附具繕本。
                                              書記官  王 月 娥
中      華      民      國      八十九      年      七    月  二十五    日
【附錄本案論罪科刑法條】
  ■刑法
  第二百八十四條第二項
  從事業務之人，因業務上之過失傷害人者，處一年以下有期徒刑、拘役或一千元以
  下罰金，致重傷者，處三年以下有期徒刑、拘役或二千元以下罰金。


司法院資訊處製作；財團法人民間司法改革基金會備份。
